---
title: "Análisis de Conjunto de Genes"
author: "Aarón García Blázquez"
date: "`r Sys.Date()`"
output:
  html_document:
    number_sections: false
    theme: cerulean
---

```{r setup, include=FALSE}
knitr::opts_chunk$set(echo = FALSE, message = FALSE, warning = FALSE, out.width = "100%")
```

```{r load packages}
library(mdgsa)
library(clusterProfiler)
library(enrichplot)
library(fgsea)
library(org.Dr.eg.db)
library(ggplot2)
library(pathview)
library(KEGGREST)
library(DT)
```

Se realizó un análisis de conjunto de genes (GSEA, Gene set expression analysis) empleando los términos funcionales de Gene Ontology para la ontología de Biological Process (BP) y las rutas de KEGG.

Cada gráfico muestra los 20 términos funcionales más significativos ordenados por la proporción de genes significativos frente al número de genes presentes en ese término. El grosor del punto indica más genes significativos

```{r}
dir_load <- "~/GitHub/zebraheart-development/04-output/gene_set_enrichment_analysis/"
dir_plots <- "~/GitHub/zebraheart-development/04-output/plots/gsea/"
```

# Contrastes {.tabset}

```{r}
tabla <- function(table) {
  table %>%
  DT::datatable(extensions = 'Buttons',
                options = list(pageLength = 10,                
                             dom = 'Blfrtip',
                             order = list(list(1, 'asc')),
                             buttons = list('colvis', 
                                             list(title = NULL,
                                                  extend = list('copy'),
                                                  exportOptions = list(columns = ":visible"),
                                                  text = "Copy"),
                                             list(title = NULL,
                                                  extend = list('csv'),
                                                  exportOptions = list(columns = ":visible"),
                                                  text = ".csv"),
                                             list(title = NULL,
                                                  extend = list('excel'),
                                                  exportOptions = list(columns = ":visible"),
                                                  text = "Excel"),
                                             list(title = "Informe de los resultados en formato pdf",
                                                  extend = list('pdf'),
                                                  exportOptions = list(columns = ":visible"),
                                                  text = ".pdf"),
                                             list(title = NULL,
                                                  extend = list('print'),
                                                  exportOptions = list(columns = ":visible"),
                                                  text = "Print")
                                              )),
              filter = "top", 
              escape = FALSE, 
              rownames = TRUE)  %>%
  formatSignif(columns = c("pvalue", "p.adjust"), digits=3) %>%
  formatStyle('pvalue', 
              fontWeight = styleInterval(0.05, c('bold', 'normal')), 
              color = styleInterval(0.05, c('green', 'black'))) %>%
  formatStyle('p.adjust', 
              fontWeight = styleInterval(0.05, c('bold', 'normal')), 
              color = styleInterval(0.05, c('green', 'black')))
}
```

## 72 hpf vs 48 hpf {.tabset}

### Gene Ontology con genes propios

```{r}
load(paste0(dir_load, "TMM_GSEA_OG_GOBP_72_48.RData"))

# differential expressed terms
print(paste("Número de genes significativos:", dim(gsea_GO_OG)[1]))
```

```{r}
knitr::include_graphics(paste0(dir_plots,
                               "dotplot_TMM_GSEA_OG_GOBP_72_48.jpg"))
```

```{r}
tabla(gsea_GO_OG@result[,c("Description", "setSize", "pvalue", "p.adjust", "core_enrichment")])
```

### Gene Ontology con base de datos

```{r}
load(paste0(dir_load, "TMM_GSEA_DB_GOBP_72_48.RData"))

# differential expressed terms
print(paste("Número de genes significativos:", dim(gsea_GO_DB)[1]))
```

```{r}
knitr::include_graphics(paste0(dir_plots,
                               "dotplot_TMM_GSEA_DB_GOBP_72_48.jpg"))
```

```{r}
tabla(gsea_GO_DB@result[,c("Description", "setSize", "pvalue", "p.adjust", "core_enrichment")])
```

### KEGG

```{r}
load(paste0(dir_load, "TMM_GSEA_KEGG_72_48.RData"))

# differential expressed terms
print(paste("Número de genes significativos:", dim(gsea_kegg)[1]))
```

```{r}
knitr::include_graphics(paste0(dir_plots,
                               "dotplot_TMM_GSEA_KEGG_72_48.jpg"))
```

```{r}
tabla(gsea_kegg@result[,c("Description", "setSize", "pvalue", "p.adjust", "core_enrichment")])
```

## 120 hpf vs 72 hpf {.tabset}

### Gene Ontology con genes propios

```{r}
load(paste0(dir_load, "TMM_GSEA_OG_GOBP_120_72.RData"))

# differential expressed terms
print(paste("Número de genes significativos:", dim(gsea_GO_OG)[1]))
```

```{r}
knitr::include_graphics(paste0(dir_plots,
                               "dotplot_TMM_GSEA_OG_GOBP_120_72.jpg"))
```

```{r}
tabla(gsea_GO_OG@result[,c("Description", "setSize", "pvalue", "p.adjust", "core_enrichment")])
```

### Gene Ontology con base de datos

```{r}
load(paste0(dir_load, "TMM_GSEA_DB_GOBP_120_72.RData"))

# differential expressed terms
print(paste("Número de genes significativos:", dim(gsea_GO_DB)[1]))
```

```{r}
knitr::include_graphics(paste0(dir_plots,
                               "dotplot_TMM_GSEA_DB_GOBP_120_72.jpg"))
```

```{r}
tabla(gsea_GO_DB@result[,c("Description", "setSize", "pvalue", "p.adjust", "core_enrichment")])
```

### KEGG

```{r}
load(paste0(dir_load, "TMM_GSEA_KEGG_120_72.RData"))

# differential expressed terms
print(paste("Número de genes significativos:", dim(gsea_kegg)[1]))
```

```{r}
knitr::include_graphics(paste0(dir_plots,
                               "dotplot_TMM_GSEA_KEGG_120_72.jpg"))
```

```{r}
tabla(gsea_kegg@result[,c("Description", "setSize", "pvalue", "p.adjust", "core_enrichment")])
```

## Adult vs 120 hpf {.tabset}

### Gene Ontology con genes propios

```{r}
load(paste0(dir_load, "TMM_GSEA_OG_GOBP_adult_120.RData"))

# differential expressed terms
print(paste("Número de genes significativos:", dim(gsea_GO_OG)[1]))
```

```{r}
knitr::include_graphics(paste0(dir_plots,
                               "dotplot_TMM_GSEA_OG_GOBP_adult_120.jpg"))
```

```{r}
tabla(gsea_GO_OG@result[,c("Description", "setSize", "pvalue", "p.adjust", "core_enrichment")])
```

### Gene Ontology con base de datos

```{r}
load(paste0(dir_load, "TMM_GSEA_DB_GOBP_adult_120.RData"))

# differential expressed terms
print(paste("Número de genes significativos:", dim(gsea_GO_DB)[1]))
```

```{r}
knitr::include_graphics(paste0(dir_plots,
                               "dotplot_TMM_GSEA_DB_GOBP_adult_120.jpg"))
```

```{r}
tabla(gsea_GO_DB@result[,c("Description", "setSize", "pvalue", "p.adjust", "core_enrichment")])
```

### KEGG

```{r}
load(paste0(dir_load, "TMM_GSEA_KEGG_adult_120.RData"))

# differential expressed terms
print(paste("Número de genes significativos:", dim(gsea_kegg)[1]))
```

```{r}
knitr::include_graphics(paste0(dir_plots,
                               "dotplot_TMM_GSEA_KEGG_adult_120.jpg"))
```

```{r}
tabla(gsea_kegg@result[,c("Description", "setSize", "pvalue", "p.adjust", "core_enrichment")])
```

<div class="tocify-extend-page" data-unique="tocify-extend-page" style="height: 0;"></div>