---
title: "Análisis de Correlación"
author: "Aarón García Blázquez"
date: "`r Sys.Date()`"
output: html_document
---

```{r setup, include=FALSE}
knitr::opts_chunk$set(echo = TRUE)
```

```{r}
rm(list = ls())
```

## Carga de librerías

```{r}
library(dplyr)
require(rstudioapi)
```

```{r}
# Set document path as working directory
setwd(dirname(rstudioapi::getActiveDocumentContext()$path))
```

# 48 hpf vs 72 hpf

## Carga de datos

```{r}
load("tt_72_48.RData")
load("tt_72_48_combat.RData")
load("tt_72_48_sva.RData")

tt_72_48$table$ind <- rownames(tt_72_48$table)
tt_72_48_sva$table$ind <- rownames(tt_72_48_sva$table)
tt_72_48_combat$table$ind <- rownames(tt_72_48_combat$table)
```

Juntamos los logFC en una sola tabla.

```{r}
logfc <- tt_72_48$table[,c("logFC", "ind")]
logfc_combat <- tt_72_48_combat$table[,c("logFC", "ind")]
logfc_sva <- tt_72_48_sva$table[,c("logFC", "ind")]

logfc_72_48 <- right_join(logfc, logfc_combat, by = "ind") %>%
  right_join(logfc_sva, by = "ind")

rownames(logfc_72_48) <- logfc_72_48$ind

logfc_72_48 <- logfc_72_48[,-2]

colnames(logfc_72_48) <- c("Control", "Combat", "SVA")
```

&nbsp;

## Análisis de correlación entre métodos de corrección

### Control vs Combat

```{r}
res <- cor.test(logfc_72_48$Control, logfc_72_48$Combat, method = "pearson")
c(res$estimate, res$p.value)
```

### Control vs SVA

```{r}
res <- cor.test(logfc_72_48$Control, logfc_72_48$SVA, method = "pearson")
c(res$estimate, res$p.value)
```

### Combat vs SVA

```{r}
res <- cor.test(logfc_72_48$Combat, logfc_72_48$SVA, method = "pearson")
c(res$estimate, res$p.value)
```

&nbsp;

# 72 hpf vs 120 hpf

## Carga de datos

```{r}
load("tt_120_72.RData")
load("tt_120_72_combat.RData")
load("tt_120_72_sva.RData")

tt_120_72$table$ind <- rownames(tt_120_72$table)
tt_120_72_sva$table$ind <- rownames(tt_120_72_sva$table)
tt_120_72_combat$table$ind <- rownames(tt_120_72_combat$table)
```

Juntamos los logFC en una sola tabla.

```{r}
logfc <- tt_120_72$table[,c("logFC", "ind")]
logfc_combat <- tt_120_72_combat$table[,c("logFC", "ind")]
logfc_sva <- tt_120_72_sva$table[,c("logFC", "ind")]

logfc_120_72 <- right_join(logfc, logfc_combat, by = "ind") %>%
  right_join(logfc_sva, by = "ind")

rownames(logfc_120_72) <- logfc_120_72$ind

logfc_120_72 <- logfc_120_72[,-2]

colnames(logfc_120_72) <- c("Control", "Combat", "SVA")
```

&nbsp;

## Análisis de correlación entre métodos de corrección

### Control vs Combat

```{r}
res <- cor.test(logfc_120_72$Control, logfc_120_72$Combat, method = "pearson")
c(res$estimate, res$p.value)
```

### Control vs SVA

```{r}
res <- cor.test(logfc_120_72$Control, logfc_120_72$SVA, method = "pearson")
c(res$estimate, res$p.value)
```

### Combat vs SVA

```{r}
res <- cor.test(logfc_120_72$Combat, logfc_120_72$SVA, method = "pearson")
c(res$estimate, res$p.value)
```

&nbsp;

# 120 hpf vs Adulto

## Carga de datos

```{r}
load("tt_adult_120.RData")
load("tt_adult_120_combat.RData")
load("tt_adult_120_sva.RData")

tt_adult_120$table$ind <- rownames(tt_adult_120$table)
tt_adult_120_sva$table$ind <- rownames(tt_adult_120_sva$table)
tt_adult_120_combat$table$ind <- rownames(tt_adult_120_combat$table)
```

Juntamos los logFC en una sola tabla.

```{r}
logfc <- tt_adult_120$table[,c("logFC", "ind")]
logfc_combat <- tt_adult_120_combat$table[,c("logFC", "ind")]
logfc_sva <- tt_adult_120_sva$table[,c("logFC", "ind")]

logfc_adult_120 <- right_join(logfc, logfc_combat, by = "ind") %>%
  right_join(logfc_sva, by = "ind")

rownames(logfc_adult_120) <- logfc_adult_120$ind

logfc_adult_120 <- logfc_adult_120[,-2]

colnames(logfc_adult_120) <- c("Control", "Combat", "SVA")
```

## Análisis de correlación entre métodos de corrección

### Control vs Combat

```{r}
res <- cor.test(logfc_adult_120$Control, logfc_adult_120$Combat, method = "pearson")
c(res$estimate, res$p.value)
```

### Control vs SVA

```{r}
res <- cor.test(logfc_adult_120$Control, logfc_adult_120$SVA, method = "pearson")
c(res$estimate, res$p.value)
```

### Combat vs SVA

```{r}
res <- cor.test(logfc_adult_120$Combat, logfc_adult_120$SVA, method = "pearson")
c(res$estimate, res$p.value)
```

<div class="tocify-extend-page" data-unique="tocify-extend-page" style="height: 0;"></div>



