---
title: "Análisis Exploratorio"
author: "Aarón García Blázquez"
date: "`r Sys.Date()`"
output: 
  html_document:
    toc: true
    toc_float: true
    toc_depth: 2
    theme: cerulean
---

<style>
body {
text-align: justify}
</style>

```{r setup, echo=FALSE}
knitr::opts_chunk$set(echo = TRUE, message = FALSE, warning = FALSE)
```

```{r libraries, echo=FALSE}
rm (list = ls ())

require(tidyverse)
require(colormap)
require(data.table)
require(knitr)
require(ggplot2)
require(plotly)
require(ggdendro)
require(dplyr)
require(ggpubr)
require(R.utils)
require(GEOquery)
require(ArrayExpress)
require(DT)
require(edgeR)
require(DESeq2)
```

En este estudio se compararon los perfiles de expresión del corazón de larvas de pez cebra a 56 hpf en controles y mutantes para wwtr1. Cada muestra corresponde a un pool de 23 corazones.

### Descarga de los datos

```{r}
library(GEOquery)
GSE103169 <- getGEO("GSE103169")[[1]]
fnames <- getGEOSuppFiles("GSE103169")
gunzip(rownames(fnames)[1], remove = FALSE, overwrite = TRUE)

matrix_file <- dir(path = "GSE103169", pattern = "txt$")[2]
mat <- read.delim(paste0("GSE103169/", matrix_file), header = TRUE)
GSE103169_mat <- mat[,22:24]
GSE103169_mat <- cbind(GSE103169_mat, mat[,19:21])
GSE103169_pData <- pData(GSE103169)

colnames(GSE103169_mat) <- GSE103169$geo_accession
```

### Exploramos la matriz de expresión

Vemos sin existen `NA` en la matriz y el rango de los valores.

```{r}
anyNA(GSE103169_mat)
```

```{r}
range(GSE103169_mat)
```

Tenemos valores de 0 en la matriz, por lo que vamos a añadirle 1 a cada valor y evitar negativos al transformar a escala logarítmica.

```{r}
GSE103169_mat <- GSE103169_mat + 1
```

Ahora convertimos los valores al logaritmo en base 2.

```{r}
GSE103169_mat <- log2(GSE103169_mat)
```

Comprobamos los rangos que se nos han quedado.

```{r}
range(GSE103169_mat)
```

### Preprocesado de los datos

```{r}
GSE103169_pData$group <- as.factor(c("wt", "wt", "wt", "mutant", "mutant", "mutant"))

GSE103169_mat <- mutate_all(as.data.frame(GSE103169_mat), function(x) as.numeric(as.character(x)))
```

### Anotación de los genes

```{r}
rownames(GSE103169_mat) <- mat$Ensembl.gene.id

mat = mat[!duplicated(mat$Ensembl.gene),]
GSE103169_mat_annot <- cbind(mat[,22:24], mat[,19:21])
rownames(GSE103169_mat_annot) <- mat$Ensembl.gene
colnames(GSE103169_mat_annot) <- GSE103169$geo_accession
GSE103169_mat_annot <- log2(GSE103169_mat_annot + 1)
```

### Datos crudos

```{r}
GSE103169_mat_raw <- read.delim("GSE103169/counts_matrix.txt", row.names = 1)
```

### Anotación de los datos crudos

```{r}
library(biomaRt)
ensembl = useMart("ensembl", dataset = "drerio_gene_ensembl")
ids = rownames(GSE103169_mat_raw)
gene_names = getBM(attributes = c("ensembl_gene_id", "external_gene_name"),
                     filters = "ensembl_gene_id",
                     values = ids,
                     mart = ensembl)

GSE103169_mat_raw$ensembl_gene_id <- rownames(GSE103169_mat_raw)
GSE103169_mat_raw = merge(GSE103169_mat_raw, gene_names, by.y = "ensembl_gene_id", all.x = TRUE)

# Eliminamos los genes sin símbolo
GSE103169_mat_raw = GSE103169_mat_raw[!is.na(GSE103169_mat_raw$external_gene_name),]
GSE103169_mat_raw = GSE103169_mat_raw[!(GSE103169_mat_raw$external_gene_name == ""),]

# Eliminamos genes duplicados
GSE103169_mat_raw = GSE103169_mat_raw[!duplicated(GSE103169_mat_raw$external_gene_name),]
rownames(GSE103169_mat_raw) <- GSE103169_mat_raw$external_gene_name
GSE103169_mat_raw = GSE103169_mat_raw[,-c(1,8)]
```

### Transformación

```{r}
GSE103169_mat_raw <- log2(GSE103169_mat_raw + 1)
colnames(GSE103169_mat_raw) <- colnames(GSE103169_mat_annot)
```

### Guardado de los datos

```{r}
write.table(GSE103169_mat, file = "output/GSE103169_mat.txt", sep = "\t", quote = FALSE)
write.table(GSE103169_mat_raw, file = "output/GSE103169_mat_raw.txt", sep = "\t", quote = FALSE)
write.table(GSE103169_pData, file = "output/GSE103169_pData.txt", sep = "\t", quote = FALSE)
write.table(GSE103169_mat_annot, file = "output/GSE103169_mat_annot.txt", sep = "\t", quote = FALSE)
```

