

```{r libraries, echo=FALSE}
rm (list = ls ())

require(tidyverse)
require(colormap)
require(data.table)
require(knitr)
require(ggplot2)
require(plotly)
require(ggdendro)
require(dplyr)
require(ggpubr)
require(R.utils)
require(GEOquery)
require(ArrayExpress)
require(DT)
require(edgeR)
require(DESeq2)
```

Estudio que compara el perfil de expresión de corazones de peces cebra adultos control con mutantes para DN-MAML.

### Descarga de datos

```{r}
GSE107228 <- getGEO("GSE107228")[[1]] # Descargamos los datos de GEO
fnames <- getGEOSuppFiles("GSE107228")
b2 = read.delim(rownames(fnames)[1],header=TRUE, row.names = 1)
```

```{r}
GSE107228_mat <- b2    # Extraemos la matriz de expresión
GSE107228_pData <- pData(GSE107228)   # Extraemos phenoData
```

```{r}
all(GSE107228_pData$geo_accession == colnames(GSE107228_mat)) # Compruebo si coinciden el nombre de las columnas y el de las muestras

# Los nombres no coinciden, así que los modifico
# Compruebo primero que mantienen el orden
GSE107228_pData$description
colnames(GSE107228_mat)

GSE107228_pData$geo_accession
colnames(GSE107228_mat) <- GSE107228_pData$geo_accession
```

### Exploramos la matriz de expresión

Vemos sin existen `NA` en la matriz y el rango de los valores.

```{r}
anyNA(GSE107228_mat)
```

```{r}
range(GSE107228_mat)
```

Tenemos valores de 0 en la matriz, por lo que vamos a añadirle 1 a cada valor y evitar negativos al transformar a escala logarítmica.

```{r}
GSE107228_mat <- GSE107228_mat + 1
```

Ahora convertimos los valores al logaritmo en base 2.

```{r}
GSE107228_mat <- log2(GSE107228_mat)
```

Comprobamos los rangos que se nos han quedado.

```{r}
range(GSE107228_mat)
```

### Preprocesado de los datos

```{r}
GSE107228_pData$group <- c("Mutant", "Control")[as.factor(GSE107228_pData$`genotype/variation:ch1`)]
```

```{r}
GSE107228_mat <- mutate_all(GSE107228_mat, function(x) as.numeric(as.character(x)))
```

### Anotación de los genes

```{r}
library(biomaRt)
ensembl = useMart("ensembl", dataset = "drerio_gene_ensembl")
ids = rownames(GSE107228_mat)
gene_names = getBM(attributes = c("ensembl_gene_id", "external_gene_name"),
                     filters = "ensembl_gene_id",
                     values = ids,
                     mart = ensembl)
GSE107228_mat_annot <- GSE107228_mat
GSE107228_mat_annot$ensembl_gene_id <- rownames(GSE107228_mat_annot)
GSE107228_mat_annot = merge(GSE107228_mat_annot, gene_names, by.y = "ensembl_gene_id", all.x = TRUE)

# Eliminamos los genes sin símbolo
GSE107228_mat_annot = GSE107228_mat_annot[!is.na(GSE107228_mat_annot$external_gene_name),]
GSE107228_mat_annot = GSE107228_mat_annot[!(GSE107228_mat_annot$external_gene_name == ""),]

# Eliminamos genes duplicados
GSE107228_mat_annot = GSE107228_mat_annot[!duplicated(GSE107228_mat_annot$external_gene_name),]
rownames(GSE107228_mat_annot) <- GSE107228_mat_annot$external_gene_name
GSE107228_mat_annot = GSE107228_mat_annot[,-c(1,8)]
```

### Guardado de los datos

```{r}
write.table(GSE107228_mat, file = "output/GSE107228_mat.txt", sep = "\t", quote = FALSE)
write.table(GSE107228_pData, file = "output/GSE107228_pData.txt", sep = "\t", quote = FALSE)
write.table(GSE107228_mat_annot, file = "output/GSE107228_mat_annot.txt", sep = "\t", quote = FALSE)
```

