---
title: "Análisis Exploratorio"
author: "Aarón García Blázquez"
date: "`r Sys.Date()`"
output: 
  html_document:
    toc: true
    toc_float: true
    toc_depth: 2
    theme: cerulean
---

<style>
body {
text-align: justify}
</style>

```{r setup, echo=FALSE}
knitr::opts_chunk$set(echo = TRUE, message = FALSE, warning = FALSE)
```

```{r libraries, echo=FALSE}
rm (list = ls ())

require(tidyverse)
require(colormap)
require(data.table)
require(knitr)
require(ggplot2)
require(plotly)
require(ggdendro)
require(dplyr)
require(ggpubr)
require(R.utils)
require(GEOquery)
require(ArrayExpress)
require(DT)
require(edgeR)
require(DESeq2)
```

Estudio que compara el perfil de expresión de corazones de pez cebra adultos control y dobles mutantes para vegfc y vegfd.

### Descarga de los datos

```{r}
GSE133130 <- getGEO("GSE133130")[[1]]
fnames <- getGEOSuppFiles("GSE133130")
dir(path = "GSE133130")
gunzip(rownames(fnames)[1], remove = FALSE, overwrite = TRUE)
matrix_file <- dir(path = "GSE133130", pattern = "txt$")
mat <- read.delim(paste0("GSE133130/", matrix_file), header = TRUE)

GSE133130_pData <- pData(GSE133130)
GSE133130_mat <- mat[,2:10]
colnames(GSE133130_mat) <- GSE133130$geo_accession
rownames(GSE133130_mat) <- mat$Geneid
```

### Exploramos la matriz de datos

```{r}
anyNA(GSE133130_mat)
```

No hay ningún dato nulo, vamos a ver el rango de los datos:

```{r}
range(GSE133130_mat)
```

Tenemos valores de 0 en la matriz, por lo que vamos a añadirle 1 a cada valor y evitar negativos al transformar a escala logarítmica. 

```{r}
GSE133130_mat <- GSE133130_mat + 1
```

Ahora convertimos los valores al logaritmo en base 2.

```{r}
GSE133130_mat <- log2(GSE133130_mat)
```

Comprobamos los rangos que se nos han quedado.

```{r}
range(GSE133130_mat)
```

### Adición de la columna grupos

```{r}
GSE133130_pData$group <- c("DKO", "DKO", "DKO", "DKO", "wt", "wt", "wt", "wt", "wt")
```

```{r}
GSE133130_mat <- mutate_all(as.data.frame(GSE133130_mat), function(x) as.numeric(as.character(x)))
```

### Anotación de los genes

```{r}
library(biomaRt)
ensembl = useMart("ensembl", dataset = "drerio_gene_ensembl")
ids = rownames(GSE133130_mat)
gene_names = getBM(attributes = c("ensembl_gene_id", "external_gene_name"),
                     filters = "ensembl_gene_id",
                     values = ids,
                     mart = ensembl)

GSE133130_mat_annot <- GSE133130_mat
GSE133130_mat_annot$ensembl_gene_id <- rownames(GSE133130_mat_annot)
GSE133130_mat_annot = merge(GSE133130_mat_annot, gene_names, by.y = "ensembl_gene_id", all.x = TRUE)

# Eliminamos los genes sin símbolo
GSE133130_mat_annot = GSE133130_mat_annot[!is.na(GSE133130_mat_annot$external_gene_name),]
GSE133130_mat_annot = GSE133130_mat_annot[!(GSE133130_mat_annot$external_gene_name == ""),]

# Eliminamos genes duplicados
GSE133130_mat_annot = GSE133130_mat_annot[!duplicated(GSE133130_mat_annot$external_gene_name),]
rownames(GSE133130_mat_annot) <- GSE133130_mat_annot$external_gene_name
GSE133130_mat_annot = GSE133130_mat_annot[,-c(1,11)]
```

### Cálculo de la FPKM

```{r}
counts <- mat[,2:10]

dge <- DGEList(counts = counts, genes = rownames(counts))

dge <- calcNormFactors(dge, method = "TMM")

cpm <- cpm(dge, log = TRUE)
eff.length <- as.numeric(dge$samples$lib.size) / sum(dge$samples$norm.factors)
GSE133130_mat_fpkm <- exp(cpm - log(eff.length/1e3))

range(GSE133130_mat_fpkm)
```

### Guardado de los datos

```{r}
write.table(GSE133130_mat, file = "output/GSE133130_mat.txt", sep = "\t", quote = FALSE)
write.table(GSE133130_mat_fpkm, file = "output/GSE133130_mat_raw.txt", sep = "\t", quote = FALSE)
write.table(GSE133130_pData, file = "output/GSE133130_pData.txt", sep = "\t", quote = FALSE)
write.table(GSE133130_mat_annot, file = "output/GSE133130_mat_annot.txt", sep = "\t", quote = FALSE)
```




