---
title: "Análisis Exploratorio"
author: "Aarón García Blázquez"
date: "`r Sys.Date()`"
output: 
  html_document:
    toc: true
    toc_float: true
    toc_depth: 2
    theme: cerulean
---

<style>
body {
text-align: justify}
</style>

```{r setup, echo=FALSE}
knitr::opts_chunk$set(echo = TRUE, message = FALSE, warning = FALSE)
```

```{r libraries, echo=FALSE}
rm (list = ls ())

require(tidyverse)
require(colormap)
require(data.table)
require(knitr)
require(ggplot2)
require(plotly)
require(ggdendro)
require(dplyr)
require(ggpubr)
require(R.utils)
require(GEOquery)
require(ArrayExpress)
require(DT)
require(edgeR)
require(DESeq2)
```

Estudio que compara muestras corazones adultos a distintas edades.

### Descarga de los datos

```{r}
require(readxl)
require(GEOquery)
require(dplyr)

GSE143346 <- getGEO("GSE143346")[[1]]
fnames <- getGEOSuppFiles("GSE143346")

ficheros <- dir(path = "GSE143346", pattern = "xlsx$")

genes <- NULL
names <- NULL

for (fi in ficheros) {
  file <- read_excel(paste0("GSE143346/", fi))
  genes <- c(genes, file$ID)
  names <- c(names, colnames(file)[2:4])
}
names <- c(names[10:12],names[1:9])
genes <- unique(genes)

mat <- matrix(NA, nrow = length(genes), ncol = length(names))
mat <- as.data.frame(mat)

colnames(mat) <- names
rownames(mat) <- genes

for (fi in ficheros) {
  file <- read_excel(paste0("GSE143346/", fi))
  datos <- file[,2:4]
  for (i in 1:3) {
    name <- colnames(datos)[i]
    mat[,name] <- datos[,i]
  }
}

GSE143346_mat <- mat
colnames(GSE143346_mat) <- GSE143346$geo_accession
GSE143346_pData <- pData(GSE143346)
```

### Exploramos la matriz de datos

```{r}
anyNA(GSE143346_mat)
```

```{r}
range(GSE143346_mat)
```

Tenemos valores de 0 en la matriz, por lo que vamos a añadirle 1 a cada valor y evitar negativos al transformar a escala logarítmica.

```{r}
GSE143346_mat <- GSE143346_mat + 1
```

Ahora convertimos los valores al logaritmo en base 2.

```{r}
GSE143346_mat <- log2(GSE143346_mat)
```

Comprobamos los rangos que se nos han quedado.

```{r}
range(GSE143346_mat)
```

### Preprocesado de los datos

```{r}
GSE143346_pData$group <- as.factor(GSE143346_pData$`age:ch1`)
```

```{r}
GSE143346_mat <- mutate_all(as.data.frame(GSE143346_mat), function(x) as.numeric(as.character(x)))
```

### Anotación de los genes

```{r}
library(biomaRt)
ensembl = useMart("ensembl", dataset = "drerio_gene_ensembl")
ids = rownames(GSE143346_mat)
gene_names = getBM(attributes = c("ensembl_gene_id", "external_gene_name"),
                     filters = "ensembl_gene_id",
                     values = ids,
                     mart = ensembl)

GSE143346_mat_annot <- GSE143346_mat
GSE143346_mat_annot$ensembl_gene_id <- rownames(GSE143346_mat_annot)
GSE143346_mat_annot = merge(GSE143346_mat_annot, gene_names, by.y = "ensembl_gene_id", all.x = TRUE)

# Eliminamos los genes sin símbolo
GSE143346_mat_annot = GSE143346_mat_annot[!is.na(GSE143346_mat_annot$external_gene_name),]
GSE143346_mat_annot = GSE143346_mat_annot[!(GSE143346_mat_annot$external_gene_name == ""),]

# Eliminamos genes duplicados
GSE143346_mat_annot = GSE143346_mat_annot[!duplicated(GSE143346_mat_annot$external_gene_name),]
rownames(GSE143346_mat_annot) <- GSE143346_mat_annot$external_gene_name
GSE143346_mat_annot = GSE143346_mat_annot[,-c(1,14)]
```

### Datos crudos

```{r}
# Alternativa con datos crudos
GSE143346_mat_raw <- read.delim("GSE143346/counts_matrix.txt", row.names = 1)
GSE143346_mat_raw <- GSE143346_mat_raw[1:12]
```

### Anotación de los datos crudos

```{r}
GSE143346_mat_raw$ensembl_gene_id <- rownames(GSE143346_mat_raw)
GSE143346_mat_raw = merge(GSE143346_mat_raw, gene_names, by.y = "ensembl_gene_id", all.x = TRUE)

# Eliminamos los genes sin símbolo
GSE143346_mat_raw = GSE143346_mat_raw[!is.na(GSE143346_mat_raw$external_gene_name),]
GSE143346_mat_raw = GSE143346_mat_raw[!(GSE143346_mat_raw$external_gene_name == ""),]

# Eliminamos genes duplicados
GSE143346_mat_raw = GSE143346_mat_raw[!duplicated(GSE143346_mat_raw$external_gene_name),]
rownames(GSE143346_mat_raw) <- GSE143346_mat_raw$external_gene_name
GSE143346_mat_raw = GSE143346_mat_raw[,-c(1,14)]

colnames(GSE143346_mat_raw) <- GSE143346$geo_accession
GSE143346_mat_raw <- log2(GSE143346_mat_raw + 1)
```

### Guardado de los datos

```{r}
write.table(GSE143346_mat, file = "output/GSE143346_mat.txt", sep = "\t", quote = FALSE)
write.table(GSE143346_mat_raw, file = "output/GSE143346_mat_raw.txt", sep = "\t", quote = FALSE)
write.table(GSE143346_pData, file = "output/GSE143346_pData.txt", sep = "\t", quote = FALSE)
write.table(GSE143346_mat_annot, file = "output/GSE143346_mat_annot.txt", sep = "\t", quote = FALSE)
```