---
title: "Análisis Exploratorio"
author: "Aarón García Blázquez"
date: "`r Sys.Date()`"
output: 
  html_document:
    toc: true
    toc_float: true
    toc_depth: 2
    theme: cerulean
---

<style>
body {
text-align: justify}
</style>

```{r setup, echo=FALSE}
knitr::opts_chunk$set(echo = TRUE, message = FALSE, warning = FALSE)
```

```{r libraries, echo=FALSE}
rm (list = ls ())

require(tidyverse)
require(colormap)
require(data.table)
require(knitr)
require(ggplot2)
require(plotly)
require(ggdendro)
require(dplyr)
require(ggpubr)
require(R.utils)
require(GEOquery)
require(ArrayExpress)
require(DT)
require(edgeR)
require(DESeq2)
```

Estudio que compara el perfil de expresión del canal atrioventricular con el resto del corazón en corazones de larvas de pez cebra a 48 y 72 hpf

### Descarga de los datos

```{r}
GSE160107 <- getGEO("GSE160107")[[1]]
#fnames <- getGEOSuppFiles("GSE160107")
#untar(rownames(fnames[1]), exdir = "GSE160107")

ficheros <- dir(path = "GSE160107", pattern = "gz$")

for (fi in ficheros) {
  gunzip(paste0("GSE160107/", fi), remove = FALSE, overwrite = TRUE)
}

ficheros <- dir(path = "GSE160107", pattern = "txt$")

genes <- NULL
names <- NULL

for (fi in ficheros) {
  file <- read.delim(paste0("GSE160107/", fi), header = TRUE)
  genes <- c(genes, file[,1])
  names <- c(names, colnames(file)[2])
}

genes <- unique(genes)

mat <- matrix(NA, nrow = length(genes), ncol = length(ficheros))
rownames(mat) <- genes
colnames(mat) <- names

for (fi in ficheros) {
  file <- read.delim(paste0("GSE160107/", fi), header = TRUE)
  a <- colnames(file)[2]
  mat[,a] <- file[,a]
}

GSE160107_mat <- mat
colnames(GSE160107_mat) <- GSE160107$geo_accession
GSE160107_pData <- pData(GSE160107)
```

### Exploramos la matriz de expresión

Vemos sin existen `NA` en la matriz y el rango de los valores.

```{r}
anyNA(GSE160107_mat)
```

```{r}
range(GSE160107_mat)
```

Tenemos valores de 0 en la matriz, por lo que vamos a añadirle 1 a cada valor y evitar negativos al transformar a escala logarítmica. También vamos a normalizar mediante la FPKM.

```{r}
GSE160107_mat <- GSE160107_mat + 1
```

Ahora convertimos los valores al logaritmo en base 2.

```{r}
GSE160107_mat <- log2(GSE160107_mat)
```

Comprobamos los rangos que se nos han quedado.

```{r}
range(GSE160107_mat)
```

### Preprocesado de los datos

```{r}
GSE160107_pData$group <- c("GFP+ 48h","GFP+ 48h","GFP+ 48h","GFP- 48h","GFP- 48h","GFP- 48h","GFP+ 72h","GFP+ 72h","GFP+ 72h","GFP- 72h","GFP- 72h","GFP- 72h")

GSE160107_pData$colors <- c("red", "blue", "green", "yellow")[as.factor(GSE160107_pData$`group`)]
```

```{r}
GSE160107_mat <- mutate_all(as.data.frame(GSE160107_mat), function(x) as.numeric(as.character(x)))
```

### Anotación de los genes

```{r}
library(biomaRt)
ensembl = useMart("ensembl", dataset = "drerio_gene_ensembl")
ids = rownames(GSE160107_mat)
gene_names = getBM(attributes = c("ensembl_gene_id", "external_gene_name"),
                     filters = "ensembl_gene_id",
                     values = ids,
                     mart = ensembl)

GSE160107_mat_annot <- GSE160107_mat
GSE160107_mat_annot$ensembl_gene_id <- rownames(GSE160107_mat)
GSE160107_mat_annot = merge(GSE160107_mat_annot, gene_names, by.y = "ensembl_gene_id", all.x = TRUE)

# Eliminamos los genes sin símbolo
GSE160107_mat_annot = GSE160107_mat_annot[!is.na(GSE160107_mat_annot$external_gene_name),]
GSE160107_mat_annot = GSE160107_mat_annot[!(GSE160107_mat_annot$external_gene_name == ""),]

# Eliminamos genes duplicados
GSE160107_mat_annot = GSE160107_mat_annot[!duplicated(GSE160107_mat_annot$external_gene_name),]
rownames(GSE160107_mat_annot) <- GSE160107_mat_annot$external_gene_name
GSE160107_mat_annot = GSE160107_mat_annot[,-c(1,14)]
```

### Cálculo de la FPKM

```{r}
counts <- GSE160107_mat_annot

dge <- DGEList(counts = counts, genes = rownames(counts))

dge <- calcNormFactors(dge, method = "TMM")

cpm <- cpm(dge, log = TRUE)
eff.length <- as.numeric(dge$samples$lib.size) / sum(dge$samples$norm.factors)
GSE160107_mat_fpkm <- exp(cpm - log(eff.length/1e3))
```

### Guardado de los datos

```{r}
write.table(GSE160107_mat, file = "output/GSE160107_mat.txt", sep = "\t", quote = FALSE)
write.table(GSE160107_mat_fpkm, file = "output/GSE160107_mat_raw.txt", sep = "\t", quote = FALSE)
write.table(GSE160107_pData, file = "output/GSE160107_pData.txt", sep = "\t", quote = FALSE)
write.table(GSE160107_mat_annot, file = "output/GSE160107_mat_annot.txt", sep = "\t", quote = FALSE)
```


