---
title: "Análisis Exploratorio"
author: "Aarón García Blázquez"
date: "`r Sys.Date()`"
output: 
  html_document:
    toc: true
    toc_float: true
    toc_depth: 2
    theme: cerulean
---

<style>
body {
text-align: justify}
</style>

```{r setup, echo=FALSE}
knitr::opts_chunk$set(echo = TRUE, message = FALSE, warning = FALSE)
```

```{r libraries, echo=FALSE}
rm (list = ls ())

require(tidyverse)
require(colormap)
require(data.table)
require(knitr)
require(ggplot2)
require(plotly)
require(ggdendro)
require(dplyr)
require(ggpubr)
require(R.utils)
require(GEOquery)
require(ArrayExpress)
require(DT)
require(edgeR)
require(DESeq2)
```

Estudio que compara el perfil de expresión de corazones de larvas de pez cebra a 120 hpf control y dobles mutantes para ltbp1 y ltbp3.

### Descarga de los datos

```{r}
require(readxl)

GSE152389 <- getGEO("GSE152389")[[1]]

mat <- read_xlsx("GSE152389/GSE152389_Expression_with_counts.xlsx")
dim(mat)

GSE152389_mat <- mat[,18:27]
colnames(GSE152389_mat) <- GSE152389$geo_accession
rownames(GSE152389_mat) <- mat$Gene

GSE152389_pData <- pData(GSE152389)
```

### Exploramos la matriz de datos

```{r}
anyNA(GSE152389_mat)
```

```{r}
range(GSE152389_mat)
```

Tenemos valores de 0, por lo que vamos a sumar 1 a cada valor de la tabla.

```{r}
GSE152389_mat <- GSE152389_mat + 1
```

Ahora pasamos los datos a escala logarítmica en base 2.

```{r}
GSE152389_mat <- log2(GSE152389_mat)
```

Comprobamos ahora el rango de los datos

```{r}
range(GSE152389_mat)
```

### Preprocesado de los datos

```{r}
GSE152389_pData$group <- c("DKO", "Control")[as.factor(GSE152389_pData$`genotype:ch1`)]
```

### Anotación de los genes

```{r}
library(biomaRt)
ensembl = useMart("ensembl", dataset = "drerio_gene_ensembl")
ids = rownames(GSE152389_mat)
gene_names = getBM(attributes = c("ensembl_gene_id", "external_gene_name"),
                     filters = "ensembl_gene_id",
                     values = ids,
                     mart = ensembl)

GSE152389_mat_annot <- GSE152389_mat
GSE152389_mat_annot$ensembl_gene_id <- rownames(GSE152389_mat_annot)
GSE152389_mat_annot = merge(GSE152389_mat_annot, gene_names, by.y = "ensembl_gene_id", all.x = TRUE)

# Eliminamos los genes sin símbolo
GSE152389_mat_annot = GSE152389_mat_annot[!is.na(GSE152389_mat_annot$external_gene_name),]
GSE152389_mat_annot = GSE152389_mat_annot[!(GSE152389_mat_annot$external_gene_name == ""),]

# Eliminamos genes duplicados
GSE152389_mat_annot = GSE152389_mat_annot[!duplicated(GSE152389_mat_annot$external_gene_name),]
rownames(GSE152389_mat_annot) <- GSE152389_mat_annot$external_gene_name

GSE152389_mat_annot <- GSE152389_mat_annot[,-c(1,12)]
```

```{r}
colnames(GSE152389_mat_annot) <- GSE152389$geo_accession
GSE152389_mat_annot <- GSE152389_mat_annot + 1
GSE152389_mat_annot <- log2(GSE152389_mat_annot)
```

### Datos ya normalizados

```{r}
GSE152389_mat_fpkm <- read_xlsx("GSE152389/GSE152389_Expression_data_Jan2023.xlsx")
rownames(GSE152389_mat_fpkm) <- GSE152389_mat_fpkm$Gene

GSE152389_mat_fpkm$ensembl_gene_id <- rownames(GSE152389_mat_fpkm)
GSE152389_mat_fpkm = merge(GSE152389_mat_fpkm, gene_names, by.y = "ensembl_gene_id", all.x = TRUE)

# Eliminamos los genes sin símbolo
GSE152389_mat_fpkm = GSE152389_mat_fpkm[!is.na(GSE152389_mat_fpkm$external_gene_name),]
GSE152389_mat_fpkm = GSE152389_mat_fpkm[!(GSE152389_mat_fpkm$external_gene_name == ""),]

# Eliminamos genes duplicados
GSE152389_mat_fpkm = GSE152389_mat_fpkm[!duplicated(GSE152389_mat_fpkm$external_gene_name),]
rownames(GSE152389_mat_fpkm) <- GSE152389_mat_fpkm$external_gene_name

GSE152389_mat_fpkm <- GSE152389_mat_fpkm[,9:18]
colnames(GSE152389_mat_fpkm) <- GSE152389_pData$geo_accession[c(5:10,1:4)]

GSE152389_mat_fpkm[GSE152389_mat_fpkm < 0] <- 0
```

### Guardado de los datos

```{r}
write.table(GSE152389_mat, file = "output/GSE152389_mat.txt", sep = "\t", quote = FALSE)
write.table(GSE152389_mat_fpkm, file = "output/GSE152389_mat_raw.txt", sep = "\t", quote = FALSE)
write.table(GSE152389_pData, file = "output/GSE152389_pData.txt", sep = "\t", quote = FALSE)
write.table(GSE152389_mat_annot, file = "output/GSE152389_mat_annot.txt", sep = "\t", quote = FALSE)
```



