

```{r libraries, echo=FALSE}
rm (list = ls ())

require(tidyverse)
require(colormap)
require(data.table)
require(knitr)
require(ggplot2)
require(plotly)
require(ggdendro)
require(dplyr)
require(ggpubr)
require(R.utils)
require(GEOquery)
require(ArrayExpress)
require(DT)
require(edgeR)
require(DESeq2)
```

En este estudio se comparan datos de corazón de pez cebra adulto control con datos equivalentes tratados con dioxina (TCDD).

### Descarga de datos

```{r}
GSE206948 <- getGEO("GSE206948")[[1]] # Descargamos los datos de GEO
fnames <- getGEOSuppFiles("GSE206948")

untar(rownames(fnames)[1], exdir = "GSE206948")

GSE206948_pData <- pData(GSE206948)

ficheros <- dir(path = "GSE206948", pattern = "gz$")

for (fi in ficheros){
  gunzip(paste0("GSE206948/",fi), remove = FALSE, overwrite = TRUE)
}
genes <- NULL
names_col <- NULL

ficheros <- dir(path = "GSE206948", pattern = "txt$")

for (fi in ficheros) {
  file <- read.delim(paste0("GSE206948/",fi), header = TRUE)
  genes <- c(genes, file[,2])
  names_col <- c(names_col, colnames(file)[4])
}
genes <- unique(genes)

mat <- matrix(NA, nrow = length(genes), ncol = length(ficheros))

colnames(mat) <- ficheros

for (fi in ficheros) {
  file <- read.delim(paste0("GSE206948/", fi), header = TRUE)
  mat[,fi] <- file[,4]
}

colnames(mat) <- names_col

GSE206948_mat <- mat

colnames(GSE206948_mat) <- GSE206948_pData$geo_accession
```

### Exploramos la matriz de expresión

Vemos sin existen `NA` en la matriz y el rango de los valores.

```{r}
anyNA(GSE206948_mat)
```

```{r}
range(GSE206948_mat)
```

Tenemos valores de 0 en la matriz, por lo que vamos a añadirle 1 a cada valor y evitar negativos al transformar a escala logarítmica.

```{r}
GSE206948_mat <- GSE206948_mat + 1
```

Ahora convertimos los valores al logaritmo en base 2.

```{r}
GSE206948_mat <- log2(GSE206948_mat)
```

Comprobamos los rangos que se nos han quedado.

```{r}
range(GSE206948_mat)
```

### Preprocesado de los datos

```{r}
GSE206948_pData$group <- c("Control", "TCDD")[as.factor(GSE206948_pData$`treatment:ch1`)]
```

```{r}
GSE206948_mat <- mutate_all(as.data.frame(GSE206948_mat), function(x) as.numeric(as.character(x)))
```

### Anotación de los genes

```{r}
GSE206948_mat_annot <- GSE206948_mat
GSE206948_mat_annot$entrezgene_id <- genes

library(biomaRt)
ensembl = useMart("ensembl", dataset = "drerio_gene_ensembl")

attributes <- listAttributes(ensembl)

gene_names = getBM(attributes = c("ensembl_gene_id","entrezgene_id", "external_gene_name"),
                     filters = "entrezgene_id",
                     values = genes,
                     mart = ensembl)

GSE206948_mat_annot = merge(GSE206948_mat_annot, gene_names, by.y = "entrezgene_id", all.x = TRUE)

## Anotación con el Ensembl gene ID
GSE206948_mat <- GSE206948_mat_annot
GSE206948_mat <- GSE206948_mat[!is.na(GSE206948_mat$ensembl_gene_id),]
GSE206948_mat <- GSE206948_mat[!(GSE206948_mat$ensembl_gene_id == ""),]
GSE206948_mat <- GSE206948_mat[!duplicated(GSE206948_mat$ensembl_gene_id),]
rownames(GSE206948_mat) <- GSE206948_mat$ensembl_gene_id
GSE206948_mat <- GSE206948_mat[,-c(1, 10, 11)]

# Eliminamos los genes sin símbolo
GSE206948_mat_annot = GSE206948_mat_annot[!is.na(GSE206948_mat_annot$external_gene_name),]
GSE206948_mat_annot = GSE206948_mat_annot[!(GSE206948_mat_annot$external_gene_name == ""),]

# Eliminamos genes duplicados
GSE206948_mat_annot = GSE206948_mat_annot[!duplicated(GSE206948_mat_annot$external_gene_name),]
rownames(GSE206948_mat_annot) <- GSE206948_mat_annot$external_gene_name
GSE206948_mat_annot = GSE206948_mat_annot[,2:9]
```

### Datos crudos

```{r}
genes <- NULL
names_col <- NULL

ficheros <- dir(path = "GSE206948", pattern = "txt$")

for (fi in ficheros) {
  file <- read.delim(paste0("GSE206948/",fi), header = TRUE)
  genes <- c(genes, file[,2])
  names_col <- c(names_col, colnames(file)[6])
}
genes <- unique(genes)

mat <- matrix(NA, nrow = length(genes), ncol = length(ficheros))

colnames(mat) <- ficheros

for (fi in ficheros) {
  file <- read.delim(paste0("GSE206948/", fi), header = TRUE)
  mat[,fi] <- file[,6]
}
rownames(mat) <- genes
colnames(mat) <- names_col

GSE206948_mat_raw <- as.data.frame(mat)

colnames(GSE206948_mat_raw) <- GSE206948_pData$geo_accession
GSE206948_mat_raw$entrezgene_id <- rownames(GSE206948_mat_raw)

GSE206948_mat_raw = merge(GSE206948_mat_raw, gene_names, by.y = "entrezgene_id", all.x = TRUE)

# Eliminamos los genes sin símbolo
GSE206948_mat_raw = GSE206948_mat_raw[!is.na(GSE206948_mat_raw$external_gene_name),]
GSE206948_mat_raw = GSE206948_mat_raw[!(GSE206948_mat_raw$external_gene_name == ""),]

# Eliminamos genes duplicados
GSE206948_mat_raw = GSE206948_mat_raw[!duplicated(GSE206948_mat_raw$external_gene_name),]
rownames(GSE206948_mat_raw) <- GSE206948_mat_raw$external_gene_name
GSE206948_mat_raw = GSE206948_mat_raw[,2:9]

GSE206948_mat_raw <- log2(GSE206948_mat_raw + 1)
```

### Guardado de los datos

```{r}
write.table(GSE206948_mat, file = "output/GSE206948.txt", sep = "\t", quote = FALSE)
write.table(GSE206948_pData, file = "output/GSE206948_pData.txt", sep = "\t", quote = FALSE)
write.table(GSE206948_mat_annot, file = "output/GSE206948_fpkm.txt", sep = "\t", quote = FALSE)
write.table(GSE206948_mat_raw, file = "output/GSE206948.txt", sep = "\t", quote = FALSE)
```





