---
title: "Análisis Exploratorio"
author: "Aarón García Blázquez"
date: "`r Sys.Date()`"
output: 
  html_document:
    toc: true
    toc_float: true
    toc_depth: 2
    theme: cerulean
---

<style>
body {
text-align: justify}
</style>

```{r setup, echo=FALSE}
knitr::opts_chunk$set(echo = TRUE, message = FALSE, warning = FALSE)
```

```{r libraries, echo=FALSE}
rm (list = ls ())

require(tidyverse)
require(colormap)
require(data.table)
require(knitr)
require(ggplot2)
require(plotly)
require(ggdendro)
require(dplyr)
require(ggpubr)
require(R.utils)
require(GEOquery)
require(ArrayExpress)
require(DT)
require(edgeR)
require(DESeq2)
```

Estudio que compara el perfil de expresión del anillo sinoatrial del corazón de larvas de pez cebra a 72 hpf con el resto del corazón.

### Descarga de datos

```{r}
GSE160398 <- getGEO("GSE160398")[[1]] # Descargamos los datos de GEO
#fnames <- getGEOSuppFiles("GSE160398")

GSE160398_pData <- pData(GSE160398)

#untar(rownames(fnames)[1], exdir = "GSE160398")

ficheros <- dir(path = "GSE160398", pattern = "gz$")

for (fi in ficheros) {
  gunzip(paste0("GSE160398/", fi), remove = FALSE, overwrite = TRUE)
}

genes <- NULL

ficheros <- dir(path = "GSe160398", pattern = "txt$")

for (fi in ficheros) {
  res <- read.delim(paste0("GSE160398/",fi), header = TRUE)
  genes <- c(genes, res$Name)
}
genes <- unique(genes)

mat <- matrix(NA, nrow = length(genes), ncol = length(ficheros))
colnames(mat) <- ficheros

for (fi in ficheros) {
  res <- read.delim(paste0("GSE160398/",fi), header = TRUE)
  mat[,fi] <- res[,"TPM"]
}
```

```{r}
GSE160398_mat <- as.matrix(mat)

rownames(GSE160398_mat) <- genes
colnames(GSE160398_mat) <- GSE160398$geo_accession
```

### Exploramos la matriz de expresión

Vemos sin existen `NA` en la matriz y el rango de los valores.

```{r}
anyNA(GSE160398_mat)
```

```{r}
range(GSE160398_mat)
```

Tenemos valores de 0 en la matriz, por lo que vamos a añadirle 1 a cada valor y evitar negativos al transformar a escala logarítmica.

```{r}
GSE160398_mat <- GSE160398_mat + 1
```

Ahora convertimos los valores al logaritmo en base 2.

```{r}
GSE160398_mat <- log2(GSE160398_mat)
```

Comprobamos los rangos que se nos han quedado.

```{r}
range(GSE160398_mat)
```

### Preprocesado de los datos

Añadimos la variable grupo a los datos fenotípicos

```{r}
GSE160398_pData$group <- as.factor(GSE160398_pData$`gfp status:ch1`)
```

```{r}
GSE160398_mat <- mutate_all(as.data.frame(GSE160398_mat), function(x) as.numeric(as.character(x)))
```

### Anotación de los genes

```{r}
library(biomaRt)
ensembl = useMart("ensembl", dataset = "drerio_gene_ensembl")
ids = rownames(GSE160398_mat)
gene_names = getBM(attributes = c("ensembl_gene_id", "external_gene_name"),
                     filters = "ensembl_gene_id",
                     values = ids,
                     mart = ensembl)

GSE160398_mat_annot <- GSE160398_mat
GSE160398_mat_annot$ensembl_gene_id <- rownames(GSE160398_mat_annot)
GSE160398_mat_annot = merge(GSE160398_mat_annot, gene_names, by.y = "ensembl_gene_id", all.x = TRUE)

# Eliminamos los genes sin símbolo
GSE160398_mat_annot = GSE160398_mat_annot[!is.na(GSE160398_mat_annot$external_gene_name),]
GSE160398_mat_annot = GSE160398_mat_annot[!(GSE160398_mat_annot$external_gene_name == ""),]

# Eliminamos genes duplicados
GSE160398_mat_annot = GSE160398_mat_annot[!duplicated(GSE160398_mat_annot$external_gene_name),]
rownames(GSE160398_mat_annot) <- GSE160398_mat_annot$external_gene_name
GSE160398_mat_annot = GSE160398_mat_annot[,-c(1,8)]
```

### Datos crudos

```{r}
mat <- matrix(NA, nrow = length(genes), ncol = length(ficheros))
colnames(mat) <- ficheros

for (fi in ficheros) {
  res <- read.delim(paste0("GSE160398/",fi), header = TRUE)
  mat[,fi] <- res[,"NumReads"]
}
```


```{r}
GSE160398_mat_raw <- as.data.frame(mat)
```


```{r}
rownames(GSE160398_mat_raw) <- genes
colnames(GSE160398_mat_raw) <- GSE160398$geo_accession
```


```{r}
GSE160398_mat_raw$ensembl_gene_id <- rownames(GSE160398_mat_raw)
GSE160398_mat_raw = merge(GSE160398_mat_raw, gene_names, by.y = "ensembl_gene_id", all.x = TRUE)
```


```{r}
# Eliminamos los genes sin símbolo
GSE160398_mat_raw = GSE160398_mat_raw[!is.na(GSE160398_mat_raw$external_gene_name),]
GSE160398_mat_raw = GSE160398_mat_raw[!(GSE160398_mat_raw$external_gene_name == ""),]

# Eliminamos genes duplicados
GSE160398_mat_raw = GSE160398_mat_raw[!duplicated(GSE160398_mat_raw$external_gene_name),]
rownames(GSE160398_mat_raw) <- GSE160398_mat_raw$external_gene_name
GSE160398_mat_raw = GSE160398_mat_raw[,-c(1,8)]
```

### Transformación y guardado

```{r}
GSE160398_mat_raw <- log2(GSE160398_mat_raw + 1)
colnames(GSE160398_mat_raw) <- colnames(GSE160398_mat_annot)
```

```{r}
write.table(GSE160398_mat, file = "output/GSE160398_mat.txt", sep = "\t", quote = FALSE)
write.table(GSE160398_mat_raw, file = "output/GSE160398_mat_raw.txt", sep = "\t", quote = FALSE)
write.table(GSE160398_pData, file = "output/GSE160398_pData.txt", sep = "\t", quote = FALSE)
write.table(GSE160398_mat_annot, file = "output/GSE160398_mat_annot.txt", sep = "\t", quote = FALSE)
```

