---
title: "Análisis Exploratorio"
author: "Aarón García Blázquez"
date: "`r Sys.Date()`"
output: 
  html_document:
    toc: true
    toc_float: true
    toc_depth: 2
    theme: cerulean
---

<style>
body {
text-align: justify}
</style>

```{r setup, echo=FALSE}
knitr::opts_chunk$set(echo = TRUE, message = FALSE, warning = FALSE)
```

```{r libraries, echo=FALSE}
rm (list = ls ())

require(tidyverse)
require(colormap)
require(data.table)
require(knitr)
require(ggplot2)
require(plotly)
require(ggdendro)
require(dplyr)
require(ggpubr)
require(R.utils)
require(GEOquery)
require(ArrayExpress)
require(DT)
require(edgeR)
require(DESeq2)
```

Estudio que compara el perfil de expresión de corazones de embriones de pez cebra a 48 hpf control con respecto a dobles mutantes de rbfox1 y rbfox2.

### Descarga de datos

```{r}
library(GEOquery)
GSE189934 <- getGEO("GSE189934")[[1]] # Descargamos los datos de GEO
fnames <- getGEOSuppFiles("GSE189934")
b2 = read.delim(rownames(fnames)[2],header=TRUE)
```

```{r}
GSE189934_mat <- b2[,2:17]    # Extraemos la matriz de expresión
rownames(GSE189934_mat) <- b2[,1]
GSE189934_pData <- pData(GSE189934)   # Extraemos phenoData
```

```{r}
all(GSE189934_pData$geo_accession == colnames(GSE189934_mat)) # Compruebo si coinciden el nombre de las columnas y el de las muestras

# Los nombres no coinciden, así que los modifico
# Compruebo primero que mantienen el orden
GSE189934_pData$description
colnames(GSE189934_mat)

GSE189934_pData$geo_accession
colnames(GSE189934_mat) <- GSE189934_pData$geo_accession
```

### Exploramos la matriz de expresión

Vemos sin existen `NA` en la matriz y el rango de los valores.

```{r}
anyNA(GSE189934_mat)
```

```{r}
range(GSE189934_mat)
```

Tenemos valores de 0 en la matriz, por lo que vamos a añadirle 1 a cada valor y evitar negativos al transformar a escala logarítmica.

```{r}
GSE189934_mat <- GSE189934_mat + 1
```

Ahora convertimos los valores al logaritmo en base 2.

```{r}
GSE189934_mat <- log2(GSE189934_mat)
```

Comprobamos los rangos que se nos han quedado.

```{r}
range(GSE189934_mat)
```

### Preprocesado de los datos

```{r}
GSE189934_pData$group <- c("DKO", "Control")[as.factor(GSE189934_pData$`genotype:ch1`)]
```

```{r}
GSE189934_mat <- mutate_all(GSE189934_mat, function(x) as.numeric(as.character(x)))
```

### Anotación de los genes

```{r}
# Ya está anotada
GSE189934_mat_annot <- GSE189934_mat

# Anotación inversa
library(biomaRt)
ensembl = useMart("ensembl", dataset = "drerio_gene_ensembl")
ids = rownames(GSE189934_mat)
gene_names = getBM(attributes = c("ensembl_gene_id", "external_gene_name"),
                     filters = "external_gene_name",
                     values = ids,
                     mart = ensembl)

GSE189934_mat$external_gene_name <- rownames(GSE189934_mat)
GSE189934_mat = merge(GSE189934_mat, gene_names, by.y = "external_gene_name", all.x = TRUE)

# Eliminamos los genes sin símbolo
GSE189934_mat = GSE189934_mat[!is.na(GSE189934_mat$ensembl_gene_id),]
GSE189934_mat = GSE189934_mat[!(GSE189934_mat$ensembl_gene_id == ""),]

# Eliminamos genes duplicados
GSE189934_mat = GSE189934_mat[!duplicated(GSE189934_mat$ensembl_gene_id),]
rownames(GSE189934_mat) <- GSE189934_mat$ensembl_gene_id
GSE189934_mat = GSE189934_mat[,-c(1,18)]
```

### Datos crudos

```{r}
ficheros <- dir(path = "GSE189934", pattern = "gz$")

for (fi in ficheros) {
  gunzip(paste0("GSE189934/", fi), remove = FALSE, overwrite = TRUE)
}

genes <- NULL
res <- NULL

ficheros <- dir(path = "GSE189934", pattern = "count.txt$")

for (fi in ficheros) {
  res <- read.delim(paste0("GSE189934/",fi), header = FALSE)
  genes <- c(genes, res[,1])
}
genes <- unique(genes)

mat <- matrix(NA, nrow = length(genes), ncol = length(ficheros))
colnames(mat) <- ficheros

for (fi in ficheros) {
  res <- read.delim(paste0("GSE189934/",fi), header = FALSE)
  mat[,fi] <- res[,2]
}

GSE189934_mat_raw <- as.data.frame(mat)
rownames(GSE189934_mat_raw) <- genes
GSE189934_mat_raw <- head(GSE189934_mat_raw, -5)

colnames(GSE189934_mat_raw) <- GSE189934$geo_accession

GSE189934_mat_raw <- log2(GSE189934_mat_raw + 1)
```

### Guardado de los datos

```{r}
write.table(GSE189934_mat, file = "output/GSE189934_mat.txt", sep = "\t", quote = FALSE)
write.table(GSE189934_mat_raw, file = "output/GSE189934_mat_raw.txt", sep = "\t", quote = FALSE)
write.table(GSE189934_pData, file = "output/GSE189934_pData.txt", sep = "\t", quote = FALSE)
write.table(GSE189934_mat_annot, file = "output/GSE189934_mat_annot.txt", sep = "\t", quote = FALSE)
```


