---
title: "Análisis Exploratorio"
author: "Aarón García Blázquez"
date: "`r Sys.Date()`"
output: 
  html_document:
    toc: true
    toc_float: true
    toc_depth: 2
    theme: cerulean
---

<style>
body {
text-align: justify}
</style>

```{r setup, echo=FALSE}
knitr::opts_chunk$set(echo = TRUE, message = FALSE, warning = FALSE)
```

```{r libraries, echo=FALSE}
rm (list = ls ())

require(tidyverse)
require(colormap)
require(data.table)
require(knitr)
require(ggplot2)
require(plotly)
require(ggdendro)
require(dplyr)
require(ggpubr)
require(R.utils)
require(GEOquery)
require(ArrayExpress)
require(DT)
require(edgeR)
require(DESeq2)
```

Estudio que compara el perfil de expresión de corazones de larvas de pez cebra a 48 y 56 hpf.

### Descarga de datos

```{r}
GSE79585 <- getGEO("GSE79585")[[1]] # Descargamos los datos de GEO
fnames <- getGEOSuppFiles("GSE79585")

GSE79585_pData <- pData(GSE79585)

gunzip(rownames(fnames)[1], remove = FALSE, overwrite = TRUE)
gunzip(rownames(fnames)[2], remove = FALSE, overwrite = TRUE)

ficheros <- dir(path = "GSE79585", pattern = "txt$")

b1 <- read.delim(paste0("GSE79585/",ficheros[1]), header = TRUE)

b2 <- read.delim(paste0("GSE79585/",ficheros[2]), header = TRUE)

mat <- b1 %>% inner_join(b2, by = c("Ensembl.gene.id", "Gene.name", "Description"))

GSE79585_mat <- mat[,c(2, 3, 4, 8, 9, 10)]
rownames(GSE79585_mat) <- mat[,"Ensembl.gene.id"]
colnames(GSE79585_mat) <- GSE79585$geo_accession
```

### Exploramos la matriz de expresión

Vemos sin existen `NA` en la matriz y el rango de los valores.

```{r}
anyNA(GSE79585_mat)
```

```{r}
range(GSE79585_mat)
```

Tenemos valores de 0 en la matriz, por lo que vamos a añadirle 1 a cada valor y evitar negativos al transformar a escala logarítmica.

```{r}
GSE79585_mat <- GSE79585_mat + 1
```

Ahora convertimos los valores al logaritmo en base 2.

```{r}
GSE79585_mat <- log2(GSE79585_mat)
```

Comprobamos los rangos que se nos han quedado.

```{r}
range(GSE79585_mat)
```

### Preprocesado de los datos

```{r}
GSE79585_pData$group <- as.factor(GSE79585_pData$`developmental stage:ch1`)
```

```{r}
GSE79585_mat <- mutate_all(GSE79585_mat, function(x) as.numeric(as.character(x)))
```

### Anotación de los genes

```{r}
library(biomaRt)
ensembl = useMart("ensembl", dataset = "drerio_gene_ensembl")
ids = rownames(GSE79585_mat)
gene_names = getBM(attributes = c("ensembl_gene_id", "external_gene_name"),
                     filters = "ensembl_gene_id",
                     values = ids,
                     mart = ensembl)

GSE79585_mat_annot <- GSE79585_mat
GSE79585_mat_annot$ensembl_gene_id <- rownames(GSE79585_mat_annot)
GSE79585_mat_annot = merge(GSE79585_mat_annot, gene_names, by.y = "ensembl_gene_id", all.x = TRUE)

# Eliminamos los genes sin símbolo
GSE79585_mat_annot = GSE79585_mat_annot[!is.na(GSE79585_mat_annot$external_gene_name),]
GSE79585_mat_annot = GSE79585_mat_annot[!(GSE79585_mat_annot$external_gene_name == ""),]

# Eliminamos genes duplicados
GSE79585_mat_annot = GSE79585_mat_annot[!duplicated(GSE79585_mat_annot$external_gene_name),]
rownames(GSE79585_mat_annot) <- GSE79585_mat_annot$external_gene_name
GSE79585_mat_annot = GSE79585_mat_annot[,-c(1,8)]
```

### Guardado de los datos

```{r}
write.table(GSE79585_mat, file = "output/GSE79585_mat.txt", sep = "\t", quote = FALSE)
write.table(GSE79585_pData, file = "output/GSE79585_pData.txt", sep = "\t", quote = FALSE)
write.table(GSE79585_mat_annot, file = "output/GSE79585_mat_annot.txt", sep = "\t", quote = FALSE)
```







